臺灣雲林地方法院交通事件裁定　　　　 96年度交聲字第110號
移送機關即　　交通部公路總局嘉義區監理所雲林監理站
原處分機關
異　議　人　丙○○
即受處分人
上列異議人即受處分人因違反道路交通管理處罰條例案件，對於
交通部公路總局嘉義區監理所雲林監理站96年7 月2 日所為之處
分（原處分案號：雲監裁字第裁72- KAE142328 號裁決書），聲
明異議，本院裁定如下：
    主  文
異議駁回。
    理  由
一、聲明異議意旨略以：異議人即受處分人丙○○於民國96年5
    月16日晚上9 時25分許，駕駛車牌號碼9320-LT 號自用小客
    車，行經雲林縣四湖鄉○○路與環湖東路之交岔路口時，經
    警以駕車行經有燈光號誌管制之交岔路口闖越紅燈及不聽勤
    務人員制止，而逕行製單舉發，並遭原處分機關裁處罰鍰新
    臺幣（下同）5,700 元及記違規點數4 點。惟異議人通過上
    開交岔路口之際，交通號誌係為黃燈，並無闖越紅燈行為，
    嗣通過該路口後，雖見警車在後，然而未見有鳴笛或持指揮
    捧示意停車之舉動，即無不聽勤務人員制止之違規行為，原
    處分機關未查，逕予裁決，異議人實難甘服，爰依法聲明異
    議等語。
二、按汽車駕駛人，行經有燈光號誌管制之交岔路口闖紅燈者，
    處新臺幣1,800 元以上5,400 元以下罰鍰；汽車駕駛人，駕
    駛汽車有違反道路交通管理處罰條例之行為，經交通勤務警
    察或依法令執行交通稽查任務人員制止時，不聽制止或拒絕
    停車接受稽查而逃逸者，除按各該條規定處罰外，處3,000
    元以上6,000 元以下罰鍰；汽車駕駛人有上開2 種違規情形
    者，除按原條款處罰鍰外，並分別記違規點數3 點、1 點，
    道路交通管理處罰條例第53條第1 項、第60條第1 項、第63
    條第1 項第1 款、第3 款分別定有明文。
三、訊據異議人固不否認於前揭時間，駕駛車牌號碼9320-LT 號
    自用小客車，行經雲林縣四湖鄉○○路與環湖東路之交岔路
    口之事實，惟矢口否認有何闖越紅燈及拒絕停車接受稽查而
    逃逸之行為，辯稱：我通過上開路口時所看到的號誌是黃燈
    ，後來往前約2 、300 公尺後，才從後照鏡看到警車，但警
    車與我的自小客車間尚有2 、3 部自用小客車，我不知道警
    車是要攔檢我。況且，當時警車並未鳴笛，警員亦未持指揮
    棒示意我停車，我並沒有故意拒絕稽查云云。經查：
  (一)異議人於96年5 月16日晚上9 時25分許，駕駛上開自用小客
    車沿雲林縣四湖鄉雲155 號公路由南往北方向行駛，行經該
    路與環湖東路之交岔路口時，闖越紅燈，經警攔檢而拒絕停
    車接受稽查並逃逸等情，業據證人即本件舉發員警甲○○、
    乙○○於本院均證稱：當日晚上我們2 人一同巡邏至上開交
    岔路口，我們在西向東路口停止線10公尺前，目睹我們行向
    的號誌是綠燈，卻見異議人仍自南向北路口通過，所以能夠
    確認異議人當時闖紅燈，我們旋即左轉跟隨在異議人車後，
    並開啟警示燈、蜂鳴器，其間並無他車介入，惟異議人未但
    不停車，反而加速前進，我們追了約5 、6 公里，因異議人
    車速過快，我們無法追上，便通知飛沙派出所幫忙攔截，然
    而該所回報未見異議人之車，我們即放棄回頭，卻又在飛沙
    國小附近看見異議人自巷內轉出，我們調頭要再追時，異議
    人就不見了等語。本院審酌證人2 人經本院隔離訊問後，所
    述有關異議人如何闖越紅燈、加速前進、通知飛沙派出所攔
    截、再見車輛自巷內轉出等細節，互核一致，可信度極高；
    復觀諸上開2 人證述內容，並無明顯違反經驗或論理法則之
    處，參酌其等與異議人素昧平生，並無仇隙嫌怨，業據異議
    人於本院所自承，而警員執行公務時，本身即受有行政懲處
    責任之監督，更於本院到庭具結作證，以刑事責任擔保證言
    之真實性，益證其等之證述內容可採；何況，依證人甲○○
    、乙○○上開證述內容，其等僅見自行行向之號誌為綠燈，
    未見異議人行向之號誌為何，且均證稱其等僅開啟警示燈、
    蜂鳴器，並無持指揮棒示意異議人停車等語明確，此均係對
    於異議人有利之證詞，益見其等所述情節應屬持平，而無誇
    大渲染之情，其等之證詞均值採信而確屬實情，異議人於上
    開時、地，確有駕車闖越紅燈及不服指揮稽查而逃逸一情，
    均堪認定。
  (二)至異議人辯稱：我通過上開路口時，交通號誌為黃燈，並非
    闖越紅燈，不能以警員行向的號誌為綠燈即推論我闖紅燈；
    又我通過路口後，雖見警車在後，然未有鳴笛或持指揮捧示
    意停車之舉動，且我與警車之間，尚有其他車輛，我不認為
    警車是在追我，何況，警員未提出錄影、相片等作為佐證，
    不能證明我有闖紅燈、不服取締之違規行為。惟查：
  (1)按行車管制號誌轉變為閃光號誌時，幹道上號誌應由綠色燈
    號經過黃色燈號時段轉變為閃光黃燈，支道上號誌應由紅燈
    轉變為閃光紅燈；由閃光號誌轉變為行車管制號誌時，應有
    3 秒全紅時間，再循序轉換，道路交通標誌標線號誌設置規
    則第231 條第1 項第4 款定有明文。準此，交岔路口之燈號
    僅有可能同時為紅燈，不可有同時為綠燈之情狀，此乃為確
    保交岔路口車輛行進之順暢，避免於燈號轉換時多方車輛均
    湧進路口，造成往來交通之危險、混亂，故道路上之燈光管
    制號誌均有淨空路口之燈號轉換設計。依此，證人甲○○、
    乙○○所駕駛之巡邏車由雲林縣四湖鄉○○○路由西往東方
    向行駛，行經該路與中正路交岔路口時，其燈號既為綠燈，
    業如前述，則異議人於同一交岔路口由南往北行向之燈號必
    為紅燈，是證人甲○○、乙○○以異議人切入路口時，環湖
    西路為綠燈，以判斷中正路當時必為紅燈一情，並無違誤。
  (2)本件舉發員警見異議人闖越紅燈後，旋即駕駛左轉，尾隨異
    議人車後行駛，並開啟警示燈、蜂鳴器攔檢，其間未有他車
    介入等情，業經本院認定如前，堪認已有明顯之取締稽查動
    作，異議人空執前詞置辯，未能舉證以實其說，可信度已不
    高；再者，異議人當時曾見警車自後追隨一情，業據其於本
    院所自承，佐以甲○○、乙○○當日既駕駛巡邏車執行勤務
    ，已目賭異議人之交通違規行為，並在後尾隨，衡情，其等
    當不至於未開啟警示燈或其他任何足以示意異議人停止受檢
    之舉動，是證人甲○○、乙○○之證詞顯較異議人上開有違
    經驗法則之辯詞可採，異議人主觀上既已察覺警員之舉動但
    仍逃逸，是其拒絕停車接受稽查而逃逸之違規事實，亦甚明
    確。
  (3)有關異議人爭執舉發員警未就其所謂之違規行為拍照存證乙
    節。按員警執行交通勤務，法律並未要求就闖紅燈之違規事
    項，必須錄影或拍照存證，拍照、錄影僅其中一種之證明方
    法，非謂無拍照、錄影存證即不得舉發；況且，諸多交通違
    規行為之發生難以預期，且稍縱即逝，強求各種交通違規行
    為均需以照相或錄影為其裁罰依據，事實上亦殆不可行，故
    縱使未有照相、錄影存證，若有其他證據足以佐證交通違規
    行為為真，自仍得予以處罰。而本件異議人之違規行為，既
    經舉發員警甲○○、乙○○證述如前，自不得逕以無拍照、
    錄影存證為由，即為對異議人有利之認定。
四、綜上所述，本件異議人於上開時、地，確有行經有燈光號誌
    管制之交岔路口闖紅燈及不聽交通勤務警察制止或拒絕停車
    接受稽查而逃逸之行為，原處分機關依道路交通管理處罰條
    例第53條第1 項、第60條第1 項、第63 條 第1 項第1 款、
    第3 款規定，裁處異議人5,700 元及記違規點數4 點，核無
    不當或違法。本件異議人之異議為無理由，應予駁回。
五、據上論斷，應依道路交通案件處理辦法第19條，裁定如主文
    。
中　　華　　民　　國　　96　　年　　11　　月　　5 　　日
                  交通法庭  法  官　曾鴻文
以上正本證明與原本無異。
如不服本裁定，應於裁定送達後5 日內向本院提出抗告狀（須附
繕本）。
                            書記官  顏錦清
中　　華　　民　　國　　96　　年　　11　　月　　5 　　日
